【裁判字號】    99,聲再,60
【裁判日期】    990730
【裁判案由】    違反藥事法
【裁判全文】
臺灣高等法院高雄分院刑事裁定          99年度聲再字第60號
聲  請  人
即受判決人    甲○○
上列聲請人因違反藥事法案件，對於本院98年度重上更(三)字第10
2 號中華民國98年11月19日確定判決（起訴案號：臺灣高雄地方
法院檢察署90年度偵字第14968 、21573 號及91年度偵字第1529
、3956號），聲請再審，本院裁定如下：
    主  文
再審之聲請駁回。
    理  由
一、聲請意旨略以：
  (一)按有罪之判決確定後因發現確實之新證據，足認受有罪之人
    應受無罪、免訴、免刑或輕於原判決所認之判決者為受判決
    人之利益，依刑事訴訟法第420 條第l 項第6 款之規定得聲
    請再審，申言之證據如具有「新規性」與「確實性」即該項
    證據於事實審判決前已經存在，當時未能援用，其後始發現
    ，並能因該證據而使受判人為有利判決者，即得以該證據為
    再審理由，次按，如足生影響於判決之重要證據漏未審酌者
    ，依刑事訴訟法第421 條之規定，亦得為受判決人之利益聲
    請再審，合先敘明。
  (二)查聲請人即被告甲○○因違反藥事法案件，後經台灣高等法
    院高雄分院以98年度重上更（三）字第102 號刑事判決，處
    有期徒刑參年貳月在案，最高法院以99年度台上字第2076號
    判決裁判上訴駁回。聲請再審所依之新證據如下：
  1.聲請人即被告甲○○應有刑法第62條對於未發覺之罪自首而
    受裁判得予減輕其刑之適用，而未予依相關規定適用減輕其
    刑情事。查原判決於理由欄內說明：「惟未發現製造愷他命
    等犯罪證物，經被告主動帶同檢警人員至第303 室執行搜索
    後，查獲製造愷他命等犯罪證物等情，業經被告供明在卷，
    核與證人即警員葉水樹証述之情節相符。」（見原判決第5
    頁倒數第4 行至末行。）云云，復說明：「檢調人員於執行
    逮捕行動前，並無法掌握被告製造愷他命之處所。」（見原
    判決第6頁 第12行至第13行。）云云，又說明：「且該製造
    愷他命之處所，亦係被告主動供出後帶同檢調人員前往查獲
    。」（見原判決第8 頁第13行至第14行）云云，且證人即前
    調查員徐正雄（現因他案偽鈔陷害教唆案判刑停職中），亦
    於原審中証述：「我門當初是要查偽鈔…」（詳卷）云云，
    是衡諸上開等情，顯見聲請人即被告甲○○確於檢調人員未
    發覺其製造愷他命等犯罪證物等情前，主動供出後帶同檢調
    人員前往查獲。
  2.按「刑法第62條前段對於未發覺之罪自首而受裁判得予減輕
    其刑之規定，本為使犯罪事實易於發覺及獎勵行為人知所悔
    悟所設，故行為人苟已自承犯罪而受裁判，縱令對於犯罪事
    實並未完全披露，仍不失有自首之效力。」（最高法院98
    年台上字第133 號刑事判決意旨可供參照）。
  (1)復查：縱聲請人即被告甲○○於民國90年11月23日21時10分
    許手持l 包白色粉末自第303 室走下樓後為警逮捕，惟當時
    手持之白色粉末（即原審附表一編號6 號之證物）自案發至
    今，從未以任何科學方式檢驗或送交檢驗機關鑑定（本案交
    檢91年1 月28日藥檢壹字第9101152 號檢驗成績書送驗部份
    僅有扣案之膠囊，未及於原審所認聲請人所製造如原審附表
    一編號6 、41、42號之偽藥愷他命）在無法得知其成分為何
    之情況下，無疑為甲○○於檢調人員未發覺知悉白色粉末之
    成分前主動向檢調人員自首其手持之白色粉末為愷他命，並
    於檢調人員未發覺其製造愷他命等犯罪證物等情前，主動供
    出後帶同檢調人員前往查獲。
  (2)又查：聲請人即被告甲○○於民國90年11月23日21時10分許
    手持1 包愷他命白色粉末為警逮捕當時，愷他命並未公告為
    第三級毒品與第三級管制藥品，故聲請人當時手持愷他命之
    行為，則根本不成立犯罪，況當時檢調人員根本未持303 室
    之搜索票（檢調人員所持為另一棟403 室偽鈔部份處所之搜
    索票）若非被告主動自承製造愷他命之犯行，並主動帶同檢
    調人員前往查獲製造器具等，則檢調人員根本無從發覺製造
    愷他命之器具及處所等事証，且上開事實除被告供述外，並
    有證人即警員葉水數及證人即執行搜索之人員翁仲義証述明
    確。（見原判決第5 頁至第6 頁），綜上顯見，聲請人確因
    知所悔悟，而自首並主動帶同檢調人員查獲製造愷他命等犯
    罪證物。
  (三)綜上所陳，該項證據於事實審階段，聲請人未予覺見而於其
    後始發現。而此等證據為聲請人適用刑法第62條自首而減輕
    刑責之重要依據足生影響判決之效，懇請鈞院鑒核，准以再
    審。
二、按有罪之判決確定後，有「因發現確實之新證據，足認受有
    罪判決之人應受無罪、免訴、免刑或輕於原判決所認定罪名
    之判決者，得聲請再審」，刑事訴訟法第420 條第1 項第6
    款定有明文。所謂發現確實之新證據，係指該證據於事實審
    法院判決前已經存在，為法院、當事人所不知，不及調查斟
    酌，至其後始行發見之證據，且就形式上觀察，能認原確定
    判決錯誤者而言。如已經提出之證據於判決時漏未審酌，則
    除對於不得上訴於第三審法院之案件，經第二審確定之判決
    ，合於同法第421 條規定再審條件得依該法條聲請再審外，
    非此所稱之發現新證據，不得據以聲請再審（最高法院79
    年度台抗字第383 號裁定要旨可佐）；又就上開證據本身形
    式上觀察，固不以絕對不須經過調查程序為條件，但必須顯
    然可認為足以動搖原有罪確定判決，而為受判決人無罪、免
    訴、免刑或輕於原判決所認罪名之判決者為限。故受理聲請
    再審之最後事實審法院，應就聲請再審理由之所謂「新證據
    」，是否具備事實審判決前已經存在，為法院、當事人所不
    知，事後方行發見之「嶄新性」，及顯然可認足以動搖原有
    罪確定判決，應為無罪、免訴、免刑或輕於原判決罪名之「
    顯然性」二要件，加以審查，為判斷應否准予開始再審之準
    據（最高法院93年度台抗字第98號裁定要旨足參）。本件聲
    請人就本院98年度重上更(三)字第102 號刑事確定判決，聲請
    再審，係以「聲請人所犯製造偽藥罪部分，有對於未被發覺
    之罪自首而受裁判之事實，應依刑法第62條規定減輕其刑，
    惟原確定判決未予認定，致未依法減輕其刑」，據以主張有
    「因發現確實之新證據，足認受有罪判決之人應受無罪、免
    訴、免刑或輕於原判決所認定罪名之判決」之再審理由，惟
    查，對於未被發覺之罪自首而受裁判者，依刑法第62條規定
    ，僅得減輕其刑，並無「得受免刑判決」或「得使受有罪判
    決人受輕於原判決所認定罪名之判決」之規定，故本件縱認
    聲請人主張其所犯製造偽藥罪，於犯罪未被發覺前主動自首
    而接受裁判乙節，為真實可採，亦僅得適用刑法第62條規定
    減輕其刑，尚不生因自首而得改為免刑或輕於原判決所認定
    罪名判決之結果，聲請人此部分主張之再審事由，顯不符合
    以「發現確實之新證據」為再審理由之「顯然性」要件，即
    發現確實之新證據，必須顯然可認為足以動搖原有罪之確定
    判決，使原受有罪判決之人，應改受無罪、免訴、免刑或輕
    於原判決罪名之判決之情形。準據上述，聲請人此部分聲請
    再審之事由，核與刑事訴訟法第420 條第1 項第6 款「發現
    確實之新證據」之規定不符，應認為無再審理由。
三、再按，「不得上訴於第三審法院之案件，除前條規定外，其
    經第二審確定之有罪判決，如就足生影響於判決之重要證據
    漏未審酌者，亦得為受判決人之利益，聲請再審。」刑事訴
    訟法第421 條定有明文。是依上述法文之規定，其經第二審
    確定判決之有罪判決，如就足生影響於判決之重要證據漏未
    審酌而為受判決人之利益聲請再審者，自以不得上訴於第三
    審法院之案件為限。查本院98年度重上更(三)字第102 號聲請
    人違反藥事法案件，判決論處聲請人犯修正前藥事法第82條
    第1 項製造偽藥罪，該罪之法定刑為7 年以下有期徒刑，非
    屬刑事訴訟法第376 條所定不得上訴第三審法院之案件，且
    經聲請人上訴於第三審，並經第三審即最高法院判決駁回其
    上訴確定，此有臺灣高等法院被告前案紀錄表及最高法院99
    年度台上字第2076號判決在卷可按，則揆諸前揭規定及說明
    ，聲請人以「其所犯製造偽藥罪部分，有自首之情形，原確
    定判決未予調查認定，及依刑法第62條規定減輕其刑」，認
    原確定判決有刑事訴訟法第421 條「足生影響於判決之重要
    證據漏未審酌」之事由而聲請再審，此部分之聲請再審，其
    程序即屬違背規定，而不應准許。
四、末查，有罪之判決確定後，為受判決人之利益聲請再審，必
    其聲請之理由，合於刑事訴訟法第420 條第1 項所定情形之
    1 或合符第421 條規定有足生影響於判決之重要證據漏未審
    酌者，始准許之。本件聲請人所舉聲請再審之理由，核與上
    引法條所定無一相符，應認為無再審理由，本件再審之聲請
    ，應予駁回。
據上論結，依刑事訴訟法第433 條，裁定如主文。
中    華    民    國    99    年    7     月    30    日
                刑事第五庭    審判長法  官  曾永宗
                                    法  官  任森銓
                                    法  官  鍾宗霖
以上正本證明與原本無異。
如不服本裁定應於送達後5 日內向本院提出抗告狀。
中    華    民    國    99    年    7     月    30    日
                                    書記官  邱麗莉

司法院資訊處製作；財團法人民間司法改革基金會備份。
